【裁判字號】    98,簡上,418
【裁判日期】    981222
【裁判案由】    詐欺
【裁判全文】
臺灣臺北地方法院刑事判決             98年度簡上字第418號
上  訴  人
即  被  告  丙○○
選任辯護人  葉光洲律師
上列上訴人因詐欺案件，不服本院97年度簡字第4586號，中華民
國98年8 月31日第一審刑事簡易判決（檢察官聲請簡易判決處刑
案號：臺灣臺北地方法院檢察署97年度偵字第11905、18013號，
移送併案審理案號：臺灣桃園地方法院檢察署97年度偵字第
12688號、臺灣士林地方法院檢察署97年度偵字第11136、13669
號），提起上訴，本院管轄之第二審合議庭判決如下：
    主  文
原判決撤銷。
丙○○共同意圖為自己不法之所有，以詐術使人將本人之物交付
，處有期徒刑貳月，如易科罰金，以新臺幣壹仟元折算壹日。又
幫助意圖為自己不法之所有，以詐術使人將本人之物交付，處有
期徒刑肆月，如易科罰金，以新臺幣壹仟元折算壹日。應執行有
期徒刑伍月，如易科罰金，以新臺幣壹仟元折算壹日。緩刑參年
，緩刑期間付保護管束，並應於緩刑期內向指定之政府機關、政
府機構、行政法人、社區或其他符合公益目的之機構或團體，提
供肆拾小時之義務勞務。
    事  實
一丙○○原可預見提供自己帳戶予他人使用，足以幫助他人為詐
  欺犯行，竟基於縱使取得其存摺與提款卡之真實姓名年籍均不
  詳自稱「艾家奇」之成年女子所屬之成年詐欺集團人員利用該
  帳戶作為詐欺犯行之用，亦不違背其本意之不確定幫助詐欺犯
  意，將其於民國97年1 月21日申辦之中國信託商業銀行（下稱
  中國信託）瑞光分行帳戶（帳號：000000000000），及於同年
  1 月23日申辦京城商業銀行（下稱京城銀行）內湖分行帳戶（
  帳號：000000000000）之存摺、金融卡及密碼等資料，委其配
  偶陳竑宇（經臺灣板橋地法院以97年度簡上字第836 號號判決
  判處有期徒刑4 月確定）於97年1 月23日晚間在臺北市捷運西
  門站附近交予艾家奇使用，嗣艾家奇或輾轉取得丙○○之存摺
  、提款卡與密碼之詐欺集團成員共同基於意圖為自己不法所有
  之犯意聯絡，於下列時間分別為下列詐欺取財行為：
(一)97年1 月24日下午5 點49分左右在雅虎奇摩拍賣網站上刊登拍
  賣MacBook Pro2.2 GHZ之15.4吋（MA 895TA/A）筆記型電腦之
  訊息，由甲○○於次日（即25日）以新臺幣（下同）3 萬4200
  元標得該筆記型電腦，該詐欺集團成員即使用柳枚娟（業據檢
  察官另行起訴）所申設之0000000000行動電話與甲○○聯絡確
  認得標，致甲○○誤信該交易為真，而陷於錯誤，於同日晚間
  8 點8 分、8 時10分、8 點43分、8 點45分等時間，接續轉帳
  1 萬元、1 萬3000元、7000元、3000元（合計3 萬3000元）至
  丙○○前述京城銀行帳戶內。
(二)97年1 月25日凌晨零點5 分左右在雅虎奇摩拍賣網站上刊登拍
  賣真品LV M51152 絕版大天心包之訊息，由乙○○以1 萬8000
  元標得該皮包，該詐欺集團成員即使用陳志文（另由臺灣臺北
  地方法院檢察署檢察官通緝中）所申設之0000000000號行動電
  話與乙○○聯絡確認得標，致乙○○誤信該交易為真，而陷於
  錯誤，於同日晚間8 點58分轉帳1 萬元至丙○○前述中國信託
  帳戶內。
(三)97年1 月26日在雅虎奇摩拍賣網站刊登拍賣SONYT200數位相機
  之訊息，由丁○○以9500元標得該數位相機，該詐欺集團成員
  即於同年1 月28日以電子郵件與丁○○聯絡確認得標，致丁○○誤信該交易為真，而陷於錯誤，於同年1 月30日12點44分轉
  帳9500元至丙○○前述中國信託帳戶內。
(四)在雅虎奇摩拍賣網站上刊登拍賣Canon EOS 20D 單眼數位相機
  之訊息，由戊○○以1 萬5000元標得該數位相機，該詐欺集團
  成員即於同年1 月30日以電子郵件與戊○○確認得標，致戊○○誤信該交易為真，而陷於錯誤，於同年1 月30日下午4 點7
  分轉帳1萬5000元至丙○○前述中國信託帳戶內。
二97年1 月28日，因艾家奇無法使用丙○○前述開京城銀行帳戶
  之提款卡提領款項，通知丙○○前往京城銀行臨櫃提領，丙○○竟提升犯意至直接參與詐欺取財罪之構成要件行為之程度，
  與艾家奇及所屬詐欺集團成員基於意圖為自己不法所有之犯意
  聯絡，於97年1 月28日前往京城銀行臨櫃提領5 萬9500元後存
  入前述中國信託帳戶。嗣甲○○、乙○○、丁○○、戊○○等
  人均未取得得標商品，察覺有異，始悉受騙。
三案經乙○○、甲○○分別訴由臺北市政府警察局文山第一分局
  、臺北縣政府警察局新店分局報請臺灣臺北地方法院檢察署檢
  察官偵查起訴，及丁○○訴由臺中縣政府警察局豐原分局報請
  臺灣臺中地方法院檢察署檢察官偵查（97年度偵字第10042 號
  ），經該署簽請臺灣高等法院檢察署准予命令移轉臺灣士林地
  方法院檢察署檢察官偵查，戊○○訴由桃園縣政府警察局桃園
  分局報請臺灣桃園地方法院檢察署檢察官偵查後，先後移送本
  院併案審理。
    理  由
一被告以外之人於審判外之言詞或書面陳述，除法律有規定者外
  ，不得作為證據，刑事訴訟法第159 條第1 項固有明文；惟被
  告以外之人於審判外之陳述，雖不符同法第159 條之1 至之4
  規定，而經當事人於審判程序同意作為證據，法院審酌該言詞
  陳述或書面陳述作成時之情況，認為適當者，亦得為證據。又
  當事人、代理人或辯護人於法院調查證據時，知有第159 條第
  1 項不得為證據之情形，而未於言詞辯論終結前聲明異議者，
  視為有前項之同意，同法第159 條之5 亦定有明文。本件公訴
  人及被告丙○○、辯護人於本院準備程序及審判程序中對於本
  案相關證人於偵查中之證述暨其他相關具傳聞性質之證據資料
  之證據能力，均表示沒有爭執，且迄於言詞辯論終結前亦未聲
  明異議。本院審酌本案證人之陳述及證據資料作成時之情況，
  核無違法取證或其他瑕疵，認為以之作為證據為適當，前述證
  人於審判外之陳述及相關證據資料，自得做為證據。
二認定事實所憑之證據及理由：前述事實，除據被告坦承外，並
  有中國信託97年3 月21日中信銀集作字第97503596號函及檢附
  資料（97年度偵字第11905 號卷第14頁至第16頁）、97年2 月
  25日中信銀集作字第97502617號函及檢附資料（臺中縣警察局
  豐原分局刑事偵查卷宗第24頁至第34頁）、97年3 月3 日中信
  銀集作字第97502821號函及檢附資料（臺灣桃園地方法院檢察
  署97年度偵字第18013 號卷第8 頁至第16頁），京城銀行97年
  2 月14日（97）京城內分字第014 號函及檢附資料（97年度偵
  字第18013 號卷第46頁至第51頁），簡訊、中國信託存入憑證
  （同卷第69頁、第70頁），雅虎奇摩網站拍賣網頁列印資料、
  郵政存簿儲金每日活動戶存提詳情表（97年度偵字第11905 號
  卷第5 頁至第8 頁、第9 頁，被害人乙○○部分），雅虎奇摩
  網站拍賣網頁列印資料及電子郵件列印資料、自動櫃員機交易
  明細表影本（97年度偵字第18013 號卷第34頁至第44頁、第45
  頁，被害人甲○○部分），自動櫃員機交易明細表影本、雅虎
  奇摩網站拍賣網頁列印資料（臺中縣警察局豐原分局刑事偵查
  卷宗第7頁至第8頁、第9頁至第23頁，被害人丁○○部分），
  自動櫃員機交易明細表影本、雅虎奇摩網站拍賣網頁列印資料
  （臺灣桃園地方法院檢察署97年度偵字第12688號卷第6頁、第
  7 頁，被害人戊○○部分）等在卷可證，且與證人即被害人甲○○、許媛緩、丁○○、戊○○，及證人即京城銀行行員孟繁
  卉、被告之配偶陳竑宇之證述相符，足以擔保被告自白之真實
  性，本件證據明確，已可認定被告有事實欄所載幫助詐欺取財
  及詐欺取財等犯行，應依法論科。
三論罪科刑之依據：被告提供中國信託帳戶予艾家奇使用之行為
  ，並未直接參與詐欺之構成要件行為，僅在助成該詐欺犯行之
  實現，核其所為，係犯刑法第339 條第1 項、第30條第1 項詐
  欺取財罪之幫助犯，應依同法第30條第2 項之規定，按正犯之
  刑減輕之。又其提供京城銀行帳戶予艾家奇使用，進而提領款
  項交予艾家奇之行為，係犯刑法第339 條第1 項詐欺取財罪（
  業據公訴人於原審97年11月18日行準備程序時當庭更正起訴法
  條），其與艾家奇及所屬詐欺集團成員間，有犯意聯絡與行為
  分擔，均為共同正犯。所犯前述2 罪，犯意個別，罪名有異，
  應予分論併罰。再被告僅提供中國信託銀行帳戶之存摺、金融
  卡及密碼予艾家奇1 次，僅有一幫助行為，縱日後該詐騙集團
  運用時間與狀態有別，而有數詐欺取財犯行，亦僅得論以一幫
  助詐欺取財罪，是公訴意旨雖僅論及詐騙集團成員詐騙被害人
  甲○○、許媛緩之行為，但併辦部分即該等詐騙集團成員詐騙
  被害人丁○○、戊○○之行為既與業據起訴並經本案論罪之被
  害事實，為被告以同一幫助行為所生之結果，為起訴效力所及
  ，本院應併予審理。原審判決對被告論罪科刑固非無見，惟本
  件實際聯絡及交付被告前述中國信託及京城銀行帳戶之存摺、
  提款卡及密碼之人實為其配偶陳竑宇，原審漏未認定，已有不
  當。又科刑時應以行為人之責任為基礎，並審酌一切情狀，尤
  注意下列事項，為科刑輕重之標準：一犯罪之動機、目的。二
  犯罪時所受之刺激。三犯罪之手段。四犯罪行為人之生活狀況
  。五犯罪行為人之品行。六犯罪行為人之智識程度。七犯罪行
  為人與被害人之關係。八犯罪行為人違反義務之程度。九犯罪
  所生之危險或損害。十犯罪後之態度，刑法第57條定有明文。
  本件被告除提供2 帳戶供詐欺集團使用外，更進而依詐騙集團
  成員之指示自前述京城銀行帳戶領取款項，存入前述中國信託
  帳戶內，俾使詐欺集團成員得以取得詐騙所得，原審僅判處拘
  役刑，顯屬過低，不足生嚇阻之效，被告上訴意旨指摘原審判
  決不當雖無理由，但原判決既有前述違誤，仍應由本院將原審
  判決撤銷改判，並審酌被告事實欄一部分之幫助詐欺取財行為
  ，乃同時提供2 帳戶供詐騙集團使用，幫助詐騙金額合計6 萬
  8000元以上，雖非甚鉅，但嚴重影響社會正常經濟交易安全秩
  序，增加被害人尋求救濟之困難，並使犯罪之追查趨於複雜；
  事實欄二部分之詐欺取財行為，則念及其係受詐騙集團之指示
  領款，提領次數亦僅1 次，參與詐欺取財犯行之程度非深，及
  其犯後坦承犯行，知所悔悟等一切情狀，分別量處如主文所示
  之刑，並均諭知易科罰金之折算標準，及定其應執行之刑。另
  被告前未曾受有期徒刑以上刑之宣告，有臺灣高等法院被告全
  國前案紀錄表1 份存卷可證，其因經濟窘困，一時失慮，致罹
  刑典，犯後復已賠償被害人乙○○，其餘被害人則因經傳未到
  ，致未能補償，被告經此偵查及審理程序後，應能知所警惕，
  信無再犯之虞，本院認前所宣告之刑，以暫不執行為適當，併
  為緩刑之諭知，並依刑法第74條第2 項第5 款，命被告於緩刑
  期內向符合公益目的之機構或團體，提供40小時之義務勞務，
  及依第93條第1 項第2 款諭知於緩刑期間付保護管束，以勵自
  新。
四論罪科刑之依據：刑事訴訟法第455 條之1 第1 項、第3 項、
  第369 條第1 項前段、第364 條、第299 條第1 項前段，刑法
  第28條、第339 條第1 項、第30條第2 項、第41條第1 項前段
  、第51條第5 款、第74條第1 項第1 款、第2 項第5 款，刑法
  施行法第1 條之1 。
本案經檢察官沈志成到庭執行職務
中    華    民    國    98    年    12    月    22    日
                    刑事第15庭  審判長法  官  廖紋妤
                                      法  官  黃桂興
                                      法  官  邱蓮華
上正本證明與原本無異。
不得上訴。
                                      書記官  葉宜玲
中    華    民    國    98    年    12    月    22    日
附錄論罪科刑法條
刑法第339條第1項
意圖為自己或第三人不法之所有，以詐術使人將本人或第三人之
物交付者，處5 年以下有期徒刑、拘役或科、或併科1000元以下
罰金。

司法院資訊處製作；財團法人民間司法改革基金會備份。
